臺灣新北地方法院民事裁定　　　　　109年度重家繼訴字第5號
上　訴　人
即　被　告　林文斌
上列當事人間請求分割遺產等事件，上訴人對本院於民國110年
9月27日所為109年度重家繼訴字第5號判決不服，提起上訴，本
院裁定如下：
    主  文
上訴人應於本裁定送達後伍日內，繳納上訴費新臺幣壹拾陸萬肆
仟柒佰捌拾肆元。
    理  由
一、按提起民事訴訟，應依訴訟標的之金額或價額繳納裁判費；
    向第二審或第三審法院上訴，依民事訴訟法第77條之13及第
    77條之14規定，加徵裁判費10分之5 ；上訴不合程式或有其
    他不合法之情形而可以補正者，原第一審法院應定期間命其
    補正，如不於期間內補正，應以裁定駁回之，家事事件法第
    51條準用民事訴訟法第77條之16、第442條第2項等規定。次
    按民法第1164條所定之遺產分割，係以整個遺產為一體為分
    割，並非以遺產中個別之財產分割為對象，亦即遺產分割之
    目的在廢止遺產全部之公同共有關係，而非旨在消滅個別財
    產之公同共有關係，其分割方法應對全部遺產整體為之，是
    以當事人對分割判決一部聲明不服，提起上訴，其上訴效力
    應及於訴之全部。又分割共有物之訴，法院定分割方法，本
    有自由裁量之權，不受當事人聲明或主張之拘束，如未採原
    告所主張之分割方法，並非其訴為一部無理由，無庸為駁回
    原告其餘之訴之判決（最高法院98年度台上字第2167號裁判
    意旨參照）。再按訴訟標的之價額，由法院核定；核定訴訟
    標的之價額，以起訴時之交易價額為準；無交易價額者，以
    原告就訴訟標的所有之利益為準，民事訴訟法第77條之1第1
    項、第2 項定有明文。又請求分割共有物之訴，其訴訟標的
    價額之計算，應以原告在第一審起訴時因分割（遺產）所受
    利益之客觀價額為準，此種案件上訴時，其訴訟標的價額及
    上訴利益額，亦以此為準，不因被告或原告提起上訴而有所
    歧異（最高法院98年度台抗字第420 號裁判要旨參照）。末
    按分割遺產之訴，性質與分割共有物之訴相同，有給付及形
    成之性質，是以其訴訟標的價額之核定，應以原告因分割（
    遺產）所受利益之客觀價額為準。
二、上訴人即被告林文斌與被上訴人即原告林李色間請求分割遺
    產等事件，上訴人不服本院109年度重家繼訴字第5號判決而
    提起上訴，然上訴人未繳納上訴費用，核上訴人上訴聲明求
    為廢棄原判決主文第二項內容，並請求被繼承人林木根之遺
    產應依被上訴人即原告之方法分割等語，亦即上訴人僅就被
    繼承人林木根之遺產分割判決部分不服上訴，而被上訴人即
    原告於第一審主張其對被繼承人林木根之應繼分為5分之1，
    復兩造前就被繼承人林木根所遺如附表一所示之遺產價值，
    合意依國稅局核定金額（見110年4月28日言詞辯論筆錄），
    是被繼承人林木根之遺產總額為5557萬5571元，揆諸前揭說
    明，於上訴時其訴訟標的價額及上訴利益亦應以原告於第一
    審起訴時因分割所受之客觀利益即1111萬5114元（元以下四
    捨五入）為準，依家事事件法第51條準用民事訴訟法第77條
    之13、第77條之16第1 項規定，應徵第二審裁判費16萬4784
    元，爰依家事事件法第51條準用民事訴訟法第442條第2項規
    定，定相當期間命上訴人補繳裁判費用如主文所示，逾期不
    繳，即依法駁回其上訴。
中    華    民    國   110    年    10    月    25    日
                    家事法庭  法  官  顧仁彧
以上正本證明與原本無異。
如不服本裁定關於核定訴訟標的價額部分，應於送達後10日內向
本院提出抗告狀，並繳納抗告費新臺幣1,000 元；其餘關於命補
繳納裁判費部分，不得抗告。
中    華    民    國   110    年    10    月    25    日
                              書記官  黃馨德
附表：被繼承人林木根之遺產及分割方法
┌──┬──────────┬──┬──────────┐
│編號│  遺產項目          │權利│國稅局核定價額（新臺│
│    │                    │範圍│幣/元）             │
├──┼──────────┼──┼──────────┤
│ 1  │新北市板橋區文化段  │1/2 │2819萬6000元        │
│    │1602-0000地號土地   │    │                    │
├──┼──────────┼──┼──────────┤
│ 2  │新北市板橋區文化段  │1/2 │1462萬8000元        │
│    │1616-0000地號土地   │    │                    │
├──┼──────────┼──┼──────────┤
│ 3  │新北市板橋區公館段  │1/20│99萬元              │
│    │1561-0000地號土地   │    │                    │
├──┼──────────┼──┼──────────┤
│ 4  │新北市板橋區江子翠段│517/│158萬6250元         │
│    │第三崁小段0304-0000 │7744│                    │
│    │地號土地            │    │                    │
├──┼──────────┼──┼──────────┤
│ 5  │新北市板橋區江子翠段│1/14│117萬元             │
│    │第三崁小段0304-0036 │    │                    │
│    │地號土地            │    │                    │
├──┼──────────┼──┼──────────┤
│ 6  │新北市板橋區江子翠段│1/14│75萬8571元          │
│    │第三崁小段0304-0040 │    │                    │
│    │地號土地            │    │                    │
├──┼──────────┼──┼──────────┤
│ 7  │新北市板橋區江子翠段│1/14│151萬7142元         │
│    │第三崁小段0304-0041 │    │                    │
│    │地號土地            │    │                    │
├──┼──────────┼──┼──────────┤
│ 8  │新北市板橋區江子翠段│1/14│122萬1428元         │
│    │第三崁小段0304-0046 │    │                    │
│    │地號土地            │    │                    │
├──┼──────────┼──┼──────────┤
│ 9  │新北市板橋區江子翠段│1/14│77萬1428元          │
│    │第三崁小段0304-0047 │    │                    │
│    │地號土地            │    │                    │
├──┼──────────┼──┼──────────┤
│ 10 │新北市板橋區江子翠段│11/ │174萬2825元         │
│    │大埔尾小段0096-0000 │140 │                    │
│    │地號土地            │    │                    │
├──┼──────────┼──┼──────────┤
│ 11 │新北市雙溪區丁子蘭坑│62/ │6萬3006元           │
│    │段0414-0002地號土地 │1440│                    │
├──┼──────────┼──┼──────────┤
│ 12 │新北市雙溪區丁子蘭坑│62/ │70萬7912元          │
│    │段0593-0000地號土地 │1440│                    │
├──┼──────────┼──┼──────────┤
│ 13 │新北市板橋區農會存款│    │222萬3009元         │
│    │暨利息              │    │                    │
├──┼──────────┼──┼──────────┤
│合計│                    │    │5557萬5571元        │
└──┴──────────┴──┴──────────┘